【裁判字號】    97,台上,5153
【裁判日期】    971016
【裁判案由】    違反毒品危害防制條例
【裁判全文】
最高法院刑事判決            九十七年度台上字第五一五三號
上  訴  人  甲○○
            乙○○
上列上訴人等因違反毒品危害防制條例案件，不服台灣高等法院
中華民國九十七年七月十六日第二審判決（九十七年度上訴字第
二一九五號，起訴案號：台灣新竹地方法院檢察署九十六年度偵
字第六四二０、第七四五六號），提起上訴，本院判決如下：
    主  文
上訴駁回。
    理  由
按刑事訴訟法第三百七十七條規定，上訴於第三審法院，非以判
決違背法令為理由，不得為之。是提起第三審上訴，應以原判決
違背法令為理由，係屬法定要件。如果上訴理由書狀並未依據卷
內訴訟資料，具體指摘原判決不適用何種法則或如何適用不當，
或所指摘原判決違法情事，顯與法律規定得為第三審上訴理由之
違法情形，不相適合時，均應認其上訴為違背法律上之程式，予
以駁回。本件上訴人甲○○上訴意旨略稱：(一)、甲○○遭法務部
調查局嘉義縣調查站（下稱調查站）查獲之後，即主動告知本件
堆放原料之倉庫所在，使調查站得以起出製造甲基安非他命之原
物料及機器，應有毒品危害防制條例第十七條減輕其刑之適用，
原判決竟以該處僅係儲料倉庫而非上游工廠為由，未予減刑，有
不適用法則之違誤。又甲○○依蔡老源之告知，須供出「弟哥」
等主嫌，始符合證人保護法第十四條減刑之要件，於是，在檢察
官面前指認「弟哥」之口卡，主動供述與該案案情有重要關係之
待證事項或其他正犯或共犯之犯罪事證，並因而使檢察官得以追
訴該案之其他正犯或共犯者，進而取得扣案物品成為本件追訴上
訴人等之有罪證據，原審就此得否依法減輕其刑之要件，原審竟
捨而不查，有依法應於審判期日調查之證據未調查之違法。(二)、
原判決完全採信本案鑑定機關之鑑定意見，即認為「本案是從苯
乙酸製成苯丙酮中間產物，再製成甲基安非他命，本案的製造程
序是國內首見的製造方式……現場查扣的苯乙酸和醋酸酐和醋酸
鈉和氫氧化鈉，如果以一般有化學常識的人，均可知道這是用來
製作苯丙酮。因為製造苯丙酮的方式有十幾種，以苯乙酸為原料
製造的製程最為簡單，目前看起來應該是無法作成其他化學物品
。……」云云。按該鑑定機關既自承該製造方式有異於以往以麻
黃素為原料製成甲基安非他命且為國內首見之製造方式，所為臆
測之詞，即無從採信，原審自有尋求其他機關鑑定之必要，其逕
採原鑑定機關不足憑信之意見，認本件構成製造第二級毒品甲基
安非他命，既遂，有不符證據法則之違法。(三)、刑事審判上之共
同被告，係為訴訟經濟等原因，由檢察官或自訴人合併或追加起
訴，或由法院合併審判所形成，其間各別被告及犯罪事實仍獨立
存在。故共同被告對其他共同被告之案件而言，為被告以外之第
三人，本質上屬於證人，自不能因案件合併關係而影響其他共同
被告原享有之上開憲法上權利。本件其他共同被告，分別對於甲
○○不利之陳述，未經交互詰問，自難謂證據已合法調查。原判
決據以作為認定甲○○犯罪之證據，亦有依法應於審判期日調查
之證據而未予調查之違背法令等語。上訴人乙○○上訴意旨略稱
：(一)、依刑法第五十七條規定，科刑時應以行為人責任為基礎，
並審酌一切情狀，尤應注意該條所列各款情形，為科刑輕重之標
準，始告適法。本件乙○○初為「弟哥」所矇騙，繼之身受恐嚇
，始為其工作，僅係領取薪水，並無從獲得製毒之暴利，況犯後
已坦然面對刑責，原判決未從輕量刑，殊屬不當。(二)、又依刑法
第五十九條規定，犯罪之情狀顯可憫恕，認科以最低度刑仍嫌過
重者，得酌量減輕其刑。乙○○係遭「弟哥」威脅逼迫，為維護
家人及自身安全，不得已留下工作，與其他共同被告每製造一公
斤可獲利新台幣二萬元之情形迥異，始終未同流合污，原判決反
而量處較其他共同被告更重之刑期，尤屬不當等語。
惟查：(一)、犯毒品危害防制條例第四條第一項至第四項、第五條
第一項至第四項前段、第六條第一項至第四項、第七條第一項至
第四項、第八條第一項至第四項、第十條或第十一條第一項、第
二項之罪，須供出毒品來源，因而破獲者，始得減輕其刑，該條
例第十七條規定甚明。原審認定甲○○供出本件自己與其他共同
被告製造毒品之倉庫所在，並非毒品來源，核與上開減刑規定之
要件不符，原判決未適用該減刑之規定減刑，並無違誤。又證人
保護法第十四條第一項係規定：「第二條所列刑事案件之被告或
犯罪嫌疑人，於偵查中供述與該案案情有重要關係之待證事項或
其他正犯或共犯之犯罪事證，因而使檢察官得以追訴該案之其他
正犯或共犯者，以經檢察官事先同意者為限，就其因供述所涉之
犯罪，減輕或免除其刑」，故須具備經檢察官事先同意適用此減
、免其刑之條件者，始有該法條之適用。本件並不具備經檢察官
事先同意適用此減、免其刑之條件，原判決因而未依該規定減、
免其刑，亦無違誤。(二)、刑事訴訟法所規定之鑑定人與英美法之
專家證人，本質上並無不同，係憑其在某種專業領域上知識、技
術、經驗、訓練或教育之專長，就待證事實提供專業上意見，使
有助於法院或檢察官對於事實之判斷。是證據本身與一般證人憑
其個人對於待證事實感官知覺經歷所為之陳述，截然不同。上訴
意旨指本件專業領域上之判斷意見為「推測之詞」，有所誤會，
首應究明。至於鑑定人對於專業領域上判斷之意見證據固非不得
彈劾其憑信性，然此意見證據之形成，恆係基於某種專業領域上
之科學理論，經某種過程之試驗、操作或推論，是故，若非其所
依據之基礎理論欠缺該專業領域上普遍接受性或其試驗、操作或
推論過程有瑕疵，實不足以彈劾鑑定結果之憑信性。上訴意旨質
疑本件鑑定結果之憑信性，但未提出其他具備專業領域上普遍接
受性之科學理論或本件試驗、操作或推論過程上之瑕疵，所為指
摘，自無可取。(三)、「被告以外之人（含證人、共同被告等）於
審判外之陳述，依法律特別規定得作為證據者（刑事訴訟法第一
百五十九條第一項參照），除客觀上不能受詰問者外，於審判中
，仍應依法踐行詰問程序。」固有司法院釋字第五八二號解釋理
由可參。然此項詰問權，尚非不得由被告捨棄。倘被告於審判中
捨棄對質、詰問權，自無不當剝奪被告對質、詰問權行使之可言
。卷查原審民國九十七年七月二日審判筆錄載有：「『對於（他
）被告在警詢、偵查、原審（即第一審）及本院（即原審）中所
言，有何意見？（逐一提示並告以要旨）』甲○○答『實在』」
（見原審卷第一三七頁），則甲○○對於其他共同被告審判外之
陳述既認實在，即已無可質疑，應認其已捨棄此項反詰問權。而
此項反詰問權乃存在於事實審之權利，其於原審之最後事實審捨
棄，已生效力，嗣在本院法律審已無主張之餘地。(四)、刑之量定
，為求個案裁判之妥當性，法律賦予法院裁量之權。刑法上之共
同正犯，應就全部犯罪結果負其責任，係基於共同犯罪行為，應
由正犯各負全部責任之理論，惟於科刑時，則應個別審酌其刑法
第五十七條所列各款情狀，分別情節，為各被告量刑輕重之標準
，俾一一符合罪刑相當，使罰當其罪，輕重得宜。而同法第五十
九條裁判上減輕之情形，亦然。本件原判決就乙○○部分之量刑
及有無裁判上減輕各節，並不能謂未盡斟酌，上訴意旨所為指摘
，洵屬無稽。綜上所述，原判決論斷，尚無不合，難指有以上不
適用法則、未盡調查、不符證據法則或量刑未盡斟酌之違誤。上
訴意旨，係徒憑己見，就原審採證認事職權之適法行使，及原判
決已論斷說明之事項，重複為事實之爭辯，任指原判決有上訴意
旨指摘之違誤，核與法律所規定得為第三審上訴理由之違法情形
不相適合，應予駁回。
據上論結，應依刑事訴訟法第三百九十五條前段，判決如主文。
中    華    民    國  九十七  年    十    月   十六   日
                      最高法院刑事第五庭
                          審判長法官  陳  正  庸
                                法官  賴  忠  星
                                法官  林  秀  夫
                                法官  宋      祺
                                法官  陳  祐  治
      本件正本證明與原本無異
                                      書  記  官
中    華    民    國  九十七  年    十    月  二十四  日
                                                      K


司法院資訊處製作；財團法人民間司法改革基金會備份。
